---
title: "ARAVO"
author: "Apolline Saint-Pierre"
date: "2025-09-27"
output: html_document
---

```{r}

library(readxl)
REL2001 <- read_excel("ARAVO_RESURVEY_GRID.xlsx", 
    sheet = "REL2001")
View(REL2001)
library(readxl)
REL2022 <- read_excel("ARAVO_RESURVEY_GRID.xlsx", 
    sheet = "REL2022")
View(REL2022)
library(readxl)
META <- read_excel("ARAVO_RESURVEY_GRID.xlsx", 
    sheet = "META")
View(META)
```



```{r}
rel2001 = REL2001
rel2022 = REL2022
meta = META
rel2001
```

## R Markdown


```{r}
# Charger les packages
library(readxl)
library(dplyr)
library(vegan)
library(cluster)
```


```{r}
# Filtrer les ID comparables : yes/yes dans meta
valid_ids <- meta %>%
  filter(DATA_2001 == "yes" & DATA_2022 == "yes") %>%
  pull(ID)

rel2001 <- rel2001 %>% filter(ID %in% valid_ids)
rel2022 <- rel2022 %>% filter(ID %in% valid_ids)
```


```{r}
# Ajouter une colonne "Year"
rel2001$Year <- 2001
rel2022$Year <- 2022
```

```{r}
# Supprimer les colonnes non pertinentes (sommes, completed...)
rel2001_clean <- rel2001 %>%
  select(-SOMME)

rel2022_clean <- rel2022 %>%
  select(-contains("COMPLETED"), -HABITAT)
```

```{r}
# Harmoniser les noms des colonnes espèces
common_species <- intersect(names(rel2001_clean), names(rel2022_clean))
meta_cols <- c("ROW","COL","ID","Year")
species_cols <- setdiff(common_species, meta_cols)

rel2001_clean <- rel2001_clean %>% select(all_of(meta_cols), all_of(species_cols))
rel2022_clean <- rel2022_clean %>% select(all_of(meta_cols), all_of(species_cols))

```


```{r}
# S'assurer que toutes les colonnes espèces sont du même type (numeric)
for (col in species_cols) {
  rel2001_clean[[col]] <- as.numeric(rel2001_clean[[col]])
  rel2022_clean[[col]] <- as.numeric(rel2022_clean[[col]])
}

# Supprimer les lignes contenant des NA
rel2001_clean <- rel2001_clean %>% drop_na(all_of(species_cols))
rel2022_clean <- rel2022_clean %>% drop_na(all_of(species_cols))


# Fusionner les deux jeux
all_data <- bind_rows(rel2001_clean, rel2022_clean)
all_data
```

```{r}

# Supprimer la colonne "Sol nu" si elle existe

if("Sol nu" %in% names(all_data)) {
  all_data <- all_data %>% select(-`Sol nu`)
}

# Mettre à jour la liste des colonnes espèces
species_cols_filtered <- setdiff(species_cols, "Sol nu")

# Supprimer les lignes où aucune espèce restante n'est présente
all_data <- all_data %>% filter(rowSums(select(., all_of(species_cols_filtered))) > 0)

# Supprimer les lignes contenant des NA (sécurité)
all_data <- all_data %>% drop_na(all_of(species_cols_filtered))

# Identifier ID communes
common_IDs <- intersect(rel2001_clean$ID, rel2022_clean$ID)

# Filtrer les deux jeux pour ne garder que les ID communes
rel2001_common <- rel2001_clean %>% filter(ID %in% common_IDs)
rel2022_common <- rel2022_clean %>% filter(ID %in% common_IDs)

# Fusionner
all_data_common <- bind_rows(rel2001_common, rel2022_common)

# Supprimer les NA par sécurité
all_data_common <- all_data_common %>% drop_na(all_of(species_cols_filtered))
```


```{r}
all_data_common
```

```{r}

# Supprimer lignes vides
all_data_common_clean <- all_data_common %>%
  filter(rowSums(select(., all_of(species_cols_filtered))) > 0)

# --- 2. Matrice présence/absence ---
comm_matrix <- as.matrix(all_data_common_clean[, species_cols_filtered])
comm_matrix_bin <- (comm_matrix > 0) * 1


# Garder les IDs correspondant aux lignes conservées
keep_rows <- rowSums(comm_matrix_bin) > 0
comm_matrix_bin <- comm_matrix_bin[keep_rows, ]
final_IDs <- all_data_common_clean$ID[keep_rows]
years <- all_data_common_clean$Year[keep_rows]

# --- 3. Calcul de la distance Jaccard ---
dist_jac <- vegdist(comm_matrix_bin, method = "jaccard")

# --- 4. Clustering hiérarchique ---
clust <- hclust(dist_jac, method = "ward.D2")

# Visualisation rapide
plot(clust, labels = final_IDs, main = "Dendrogramme Jaccard", hang = -1, cex = 0.8)
```
```{r}
# --- 5. Choix du nombre de clusters avec silhouette ---
k_max <- 10
sil_scores <- sapply(2:k_max, function(k) {
  cluster_assign <- cutree(clust, k)
  silhouette(cluster_assign, dist_jac) %>% summary() %>% .$avg.width
})
best_k <- which.max(sil_scores) + 1
cat("Nombre optimal de clusters selon silhouette :", best_k, "\n")

```

```{r}
# Découper l'arbre
cluster_assign <- cutree(clust, k = best_k)

# --- 6. Ajouter les clusters à la table ---
all_data_common_clean <- all_data_common_clean[keep_rows, ]  # filtrer les lignes correspondant à comm_matrix_bin
all_data_common_clean$Cluster <- cluster_assign
all_data_common_clean

``{r}
library(writexl)

# Exporter la table finale en Excel dans ton dossier ARAVO
write_xlsx(all_data_common_clean, path = "all_data_common_clean.xlsx")


```

```{r}
# --- 7. Joindre les coordonnées Lambert 93 depuis meta ---
# meta doit contenir : ID, X_L93, Y_L93
final_table <- all_data_common_clean %>%
  left_join(meta %>% select(ID, X_L93, Y_L93), by = "ID") %>%
  select(ID, Year, X_L93, Y_L93, Cluster)
```




```{r}
# --- 7. Joindre les coordonnées Lambert 93 depuis meta ---
# meta doit contenir : ID, X_L93, Y_L93
final_salix_herb <- all_data_common_clean %>%
  left_join(meta %>% select(ID, X_L93, Y_L93), by = "ID") %>%
  select(ID, Year, X_L93, Y_L93, `Care myos`, `Sali herb`)
final_salix_herb

library(writexl)

# Exporter la table finale en Excel dans ton dossier ARAVO
write_xlsx(final_salix_herb, path = "final_salix_herb.xlsx")
```





```{r}
# Vérifier le résultat
head(final_table)
```
```{r}
final_table
```
```{r}
library(writexl)

# Exporter la table finale en Excel dans ton dossier ARAVO
write_xlsx(final_table, path = "final_table_clusters.xlsx")

# Vérifier le répertoire de travail (optionnel)
getwd()

```
```{r}
library(dplyr)
library(writexl)

# Calcul de la moyenne d'abondance (ou fréquence de présence) par cluster
species_by_cluster <- all_data_common_clean %>%
  group_by(Cluster) %>%
  summarise(across(all_of(species_cols_filtered), \(x) mean(x, na.rm = TRUE)))

```

```{r}
species_presence <- (species_by_cluster > 0) * 1
species_presence <- cbind(Cluster = species_by_cluster$Cluster, species_presence)
```

```{r}
write_xlsx(species_by_cluster, path = "species_by_cluster.xlsx")
```

```{r}
library(dplyr)
library(tidyr)
library(writexl)

# Calcul de la fréquence d'occurrence (% des placettes du cluster où l'espèce est présente)
species_freq <- all_data_common_clean %>%
  group_by(Cluster) %>%
  summarise(across(all_of(species_cols_filtered),
                   \(x) 100 * sum(x > 0, na.rm = TRUE) / n()))
```

```{r}
species_freq_long <- species_freq %>%
  pivot_longer(
    -Cluster,
    names_to = "Espece",
    values_to = "Frequence"
  ) %>%
  arrange(Cluster, desc(Frequence))
```




```{r}
write_xlsx(species_freq_long, path = "species_frequence_by_cluster.xlsx")
```


```{r}
library(dplyr)
library(tidyr)
library(ggplot2)

```


```{r}
species_freq_long <- species_freq %>%
  pivot_longer(
    -Cluster,
    names_to = "Espece",
    values_to = "Frequence"
  )
```

```{r}
ggplot(species_freq_long, aes(x = Espece, y = factor(Cluster), fill = Frequence)) +
  geom_tile(color = "white") +
  scale_fill_gradient(low = "white", high = "darkgreen", name = "Fréquence (%)") +
  labs(
    title = "Fréquence des espèces par cluster",
    x = "Espèces",
    y = "Clusters"
  ) +
  theme_minimal(base_size = 12) +
  theme(
    axis.text.x = element_text(angle = 60, hjust = 1, size = 9),
    axis.text.y = element_text(size = 10),
    panel.grid = element_blank()
  )
```

```{r}
top_species <- species_freq_long %>%
  group_by(Espece) %>%
  summarise(MaxFreq = max(Frequence)) %>%
  arrange(desc(MaxFreq)) %>%
  slice_head(n = 20) %>%
  pull(Espece)

species_freq_top <- species_freq_long %>%
  filter(Espece %in% top_species)

ggplot(species_freq_top, aes(x = Espece, y = factor(Cluster), fill = Frequence)) +
  geom_tile(color = "white") +
  scale_fill_gradient(low = "white", high = "darkgreen", name = "Fréquence (%)") +
  labs(
    title = "Top 20 espèces les plus fréquentes par cluster",
    x = "Espèces",
    y = "Clusters"
  ) +
  theme_minimal(base_size = 12) +
  theme(
    axis.text.x = element_text(angle = 60, hjust = 1, size = 9),
    axis.text.y = element_text(size = 10),
    panel.grid = element_blank()
  )
```




```{r}
# Filtrer les deux jeux pour ne garder que les ID communes
rel2001_common <- rel2001_clean %>% filter(ID %in% common_IDs)
rel2022_common <- rel2022_clean %>% filter(ID %in% common_IDs)

rel2001_common

```


```{r}
rel2022_common
```



```{r}
# -----------------------------------------------------------
# ⚙️ Chargement des librairies nécessaires
# -----------------------------------------------------------
library(ade4)
library(ggplot2)
library(dplyr)

# -----------------------------------------------------------
# 🧭 Vérification de la correspondance des lignes
# -----------------------------------------------------------
# Les ID doivent être dans le même ordre
all(rownames(rel2001_common) == rownames(rel2022_common))
# Si FALSE → réaligner :
# rel2022_common <- rel2022_common[match(rownames(rel2001_common), rownames(rel2022_common)), ]

# -----------------------------------------------------------
# 📊 1. ACP sur chaque tableau
# -----------------------------------------------------------
# Sélectionne uniquement les colonnes numériques correspondant aux espèces
rel2001_common_num <- rel2001_common %>% 
  dplyr::select(-ROW, -COL, -ID, -Year)

rel2022_common_num <- rel2022_common %>% 
  dplyr::select(-ROW, -COL, -ID, -Year)


rel2001_common_num[is.na(rel2001_common_num)] <- 0
rel2022_common_num[is.na(rel2022_common_num)] <- 0


library(ade4)
# ACP pour chaque année
pca2001 <- dudi.pca(rel2001_common_num, scannf = FALSE, nf = 3)
pca2022 <- dudi.pca(rel2022_common_num, scannf = FALSE, nf = 3)

# Co-inertie
coin <- coinertia(pca2001, pca2022, scannf = FALSE)

# Résumé et graphique
summary(coin)
plot(coin)

# -----------------------------------------------------------
# 🔗 2. Analyse de co-inertie
# -----------------------------------------------------------
coin <- coinertia(pca2001, pca2022, scannf = FALSE)

# Résumé des résultats
summary(coin)

```

```{r}
# -----------------------------------------------------------
# 📈 3. Visualisations principales
# -----------------------------------------------------------
# Inertie commune

???????
# -----------------------------------------------------------
# 🧠 4. Interprétation
# -----------------------------------------------------------
# Coefficient RV (corrélation globale entre structures)
RV <- RV.rtest(pca2001$tab, pca2022$tab)
RV
plot(RV)

# -----------------------------------------------------------
# 💾 5. Sauvegarde des coordonnées si besoin
# -----------------------------------------------------------
coords <- as.data.frame(coin$ls)
coords$ID <- rownames(rel2001_common)
write.csv(coords, "co_inertia_coordinates.csv", row.names = FALSE)
```



# Ici la création de la feuille précence et absence pour salix et carex 


```{r}
# Packages
library(tidyverse)

# On part de ton data.frame déjà chargé
df <- final_salix_herb

# Renommer pour simplifier
df <- df %>%
  rename(
    Carex = `Care myos`,
    Salix = `Sali herb`
  )

# Vérification
glimpse(df)
```

```{r}
# Table croisée de co-occurrence
tab <- table(df$Carex, df$Salix)
tab
```


```{r}
chisq.test(tab)
```
```{r}
fisher.test(tab)
```

```{r}
# Graphique de cooccurrence
df %>%
  count(Carex, Salix) %>%
  ggplot(aes(x = factor(Salix), y = factor(Carex), size = n, color = n)) +
  geom_point() +
  scale_size(range = c(3,10)) +
  theme_minimal() +
  labs(x = "Salix herbacea (0=abs, 1=pres)",
       y = "Carex myosuroides (0=abs, 1=pres)",
       title = "Co-occurrence des deux espèces")
```


```{r}
ggplot(df, aes(x = X_L93, y = Y_L93, color = interaction(Carex, Salix))) +
  geom_point(size = 3) +
  scale_color_manual(values = c("grey50", "orange", "blue", "green"),
                     labels = c("Aucune", "Carex seule", "Salix seule", "Les deux")) +
  theme_minimal() +
  labs(title = "Distribution spatiale des co-occurrences",
       color = "Présence des espèces")
```

```{r}
cor.test(df$Carex, df$Salix, method = "spearman")  # test de corrélation non paramétrique

```

```{r}
library(tidyverse)

df <- final_salix_herb %>%
  rename(
    Carex = `Care myos`,
    Salix = `Sali herb`
  )

# Vérification
unique(df$Year)

# ------------------------
# 2️⃣ Test de cooccurrence séparé par année
# ------------------------

# --- Pour 2001 ---
df_2001 <- df %>% filter(Year == 2001)
tab_2001 <- table(df_2001$Carex, df_2001$Salix)
tab_2001

test_2001 <- fisher.test(tab_2001)
test_2001

# --- Pour 2022 ---
df_2022 <- df %>% filter(Year == 2022)
tab_2022 <- table(df_2022$Carex, df_2022$Salix)
tab_2022

test_2022 <- fisher.test(tab_2022)
test_2022

# ------------------------
# 3️⃣ Résumé des résultats
# ------------------------
results <- tibble(
  Year = c(2001, 2022),
  p_value = c(test_2001$p.value, test_2022$p.value),
  odds_ratio = c(test_2001$estimate, test_2022$estimate),
  CI_low = c(test_2001$conf.int[1], test_2022$conf.int[1]),
  CI_high = c(test_2001$conf.int[2], test_2022$conf.int[2])
)

print(results)
```

En 2001
L’odds ratio < 1 (0.63) suggère une tendance à l’exclusion,

👉 mais pas significative statistiquement (p = 0.12).
Autrement dit, en 2001, Salix herbacea et Carex myosuroides pouvaient coexister dans certains plots, sans qu’on détecte un schéma clair d’exclusion ou d’association.

En 2022

L’odds ratio chute à 0.21, et le test devient hautement significatif (p < 0.001).
Cela signifie qu’en 2022, les deux espèces sont nettement moins souvent retrouvées ensemble qu’attendu aléatoirement.
→ Leur co-occurrence a diminué dans le temps.





```{r}
 1️⃣ Packages
# -------------------------------
library(tidyverse)
library(ggplot2)
library(patchwork)  # pour mettre deux cartes côte à côte

# -------------------------------
# 2️⃣ Préparation des données
# -------------------------------
df <- final_salix_herb %>%
  rename(
    Carex = `Care myos`,
    Salix = `Sali herb`
  ) %>%
  mutate(
    combo = case_when(
      Carex == 1 & Salix == 1 ~ "Les deux",
      Carex == 1 & Salix == 0 ~ "Carex seule",
      Carex == 0 & Salix == 1 ~ "Salix seule",
      TRUE ~ "Aucune"
    )
  )

# -------------------------------
# 3️⃣ Séparer les années
# -------------------------------
df_2001 <- df %>% filter(Year == 2001)
df_2022 <- df %>% filter(Year == 2022)

# -------------------------------
# 4️⃣ Créer les cartes
# -------------------------------
carte_2001 <- ggplot(df_2001, aes(x = X_L93, y = Y_L93, color = combo)) +
  geom_point(size = 3, alpha = 0.8) +
  scale_color_manual(values = c("grey60", "orange", "blue", "green")) +
  theme_minimal() +
  coord_equal() +
  labs(title = "2001 - Distribution des espèces",
       color = "Présence")

carte_2022 <- ggplot(df_2022, aes(x = X_L93, y = Y_L93, color = combo)) +
  geom_point(size = 3, alpha = 0.8) +
  scale_color_manual(values = c("grey60", "orange", "blue", "green")) +
  theme_minimal() +
  coord_equal() +
  labs(title = "2022 - Distribution des espèces",
       color = "Présence")

# -------------------------------
# 5️⃣ Afficher côte à côte
# -------------------------------
carte_2001 + carte_2022
```
```{r}
# -------------------------------
# 1️⃣ Packages nécessaires
# -------------------------------
library(tidyverse)
library(patchwork)  # pour combiner les cartes

# -------------------------------
# 2️⃣ Préparation des données
# -------------------------------
df <- final_salix_herb %>%
  rename(
    Carex = `Care myos`,
    Salix = `Sali herb`
  ) %>%
  mutate(
    combo = case_when(
      Carex == 1 & Salix == 1 ~ "Les deux espèces",
      Carex == 1 & Salix == 0 ~ "Carex seule",
      Carex == 0 & Salix == 1 ~ "Salix seule",
      TRUE ~ "Aucune des deux"
    )
  )

# -------------------------------
# 3️⃣ Séparer les années
# -------------------------------
df_2001 <- df %>% filter(Year == 2001)
df_2022 <- df %>% filter(Year == 2022)

# -------------------------------
# 4️⃣ Définir les couleurs et le thème
# -------------------------------
couleurs <- c(
  "Aucune des deux" = "grey70",
  "Carex seule" = "#E69F00",  # orange
  "Salix seule" = "#0072B2",  # bleu
  "Les deux espèces" = "#009E73"  # vert
)

theme_carte <- theme_minimal(base_size = 13) +
  theme(
    legend.position = "bottom",
    legend.title = element_blank(),
    legend.box = "horizontal",
    legend.text = element_text(size = 12),
    plot.title = element_text(face = "bold", size = 14, hjust = 0.5)
  )

# -------------------------------
# 5️⃣ Créer les cartes
# -------------------------------
carte_2001 <- ggplot(df_2001, aes(x = X_L93, y = Y_L93, color = combo)) +
  geom_point(size = 3, alpha = 0.85) +
  scale_color_manual(values = couleurs) +
  coord_equal() +
  theme_carte +
  labs(title = "2001")

carte_2022 <- ggplot(df_2022, aes(x = X_L93, y = Y_L93, color = combo)) +
  geom_point(size = 3, alpha = 0.85) +
  scale_color_manual(values = couleurs) +
  coord_equal() +
  theme_carte +
  labs(title = "2022")

# -------------------------------
# 6️⃣ Assembler les deux cartes
# -------------------------------
(carte_2001 + carte_2022) +
  plot_annotation(
    title = "Distribution spatiale de Carex myosuroides et Salix herbacea",
    subtitle = "Comparaison entre 2001 et 2022 dans l'écosystème alpin de l'Aravo",
    theme = theme(plot.title = element_text(face = "bold", size = 16, hjust = 0.5),
                  plot.subtitle = element_text(size = 13, hjust = 0.5))
  )
```

# Jeu de donnée du CBNA avec Carex at Saule





```{r}
chk.REL <- read.csv("20251019_CBNAdb_RELEVES_Carex_myosuroides.csv",row.names=1)
    chk.SIT <- read.csv("20251019_CBNAdb_SITES_Carex_myosuroides.csv")
    all.equal(rownames(chk.REL),as.character(chk.SIT$id_releve))  
    dim(chk.REL);dim(chk.SIT)
chk.REL
```

```{r}
Sal.REL <- read.csv("20251019_CBNAdb_RELEVES_Salix_herbacea.csv",row.names=1)
    Sal.SIT <- read.csv("20251019_CBNAdb_SITES_Salix_herbacea.csv")
    all.equal(rownames(chk.REL),as.character(chk.SIT$id_releve))  
    dim(chk.REL);dim(chk.SIT)
Sal.REL
```

```{r}
library(dplyr)
library(tibble)
```

```{r}
# --- Vérification des correspondances d’identifiants ---
all.equal(rownames(chk.REL), as.character(chk.SIT$id_releve))
all.equal(rownames(Sal.REL), as.character(Sal.SIT$id_releve))

# --- Jointure des relevés et des métadonnées pour chaque espèce ---
chk.full <- chk.SIT %>%
  left_join(chk.REL %>% rownames_to_column("id_releve"), by = "id_releve")

Sal.full <- Sal.SIT %>%
  left_join(Sal.REL %>% rownames_to_column("id_releve"), by = "id_releve")

# --- Filtrer les relevés postérieurs à 1990 ---
chk.full <- chk.full %>% filter(year >= 1990)
Sal.full <- Sal.full %>% filter(year >= 1990)

# --- Identifier les relevés communs aux deux espèces ---
releves_communs <- intersect(chk.full$id_releve, Sal.full$id_releve)

# --- Extraire les relevés communs ---
chk.communs <- chk.full %>% filter(id_releve %in% releves_communs)
Sal.communs <- Sal.full %>% filter(id_releve %in% releves_communs)

# --- Créer une table indiquant la présence/absence des deux espèces ---
Presence.combined <- full_join(
  chk.full %>% mutate(Carex_present = TRUE) %>% select(id_releve, Carex_present),
  Sal.full %>% mutate(Salix_present = TRUE) %>% select(id_releve, Salix_present),
  by = "id_releve"
) %>%
  mutate(Carex_present = ifelse(is.na(Carex_present), FALSE, Carex_present),
         Salix_present = ifelse(is.na(Salix_present), FALSE, Salix_present)) %>%
  mutate(both_species = Carex_present & Salix_present)

# --- Résumé rapide ---
cat("\nNombre de relevés Carex post-1990 :", nrow(chk.full))
cat("\nNombre de relevés Salix post-1990 :", nrow(Sal.full))
cat("\nNombre de relevés avec les deux espèces :", sum(Presence.combined$both_species))

# --- Visualiser les relevés communs ---
Presence.combined %>%
  filter(both_species) %>%
  head()
```











